【裁判字號】    97,上易,2364
【裁判日期】    971028
【裁判案由】    詐欺
【裁判全文】
臺灣高等法院刑事判決                97年度上易字第2364號
上  訴  人
即  被  告  丙○○
選任辯護人  蔚中傑律師
上列上訴人因詐欺案件，不服台灣板橋地方法院九十七年度易字
第四七四號，中華民國九十七年八月八日第一審判決（起訴案號
：台灣板橋地方法院檢察署九十六年度偵字第一四一七五號），
提起上訴，本院判決如下：
    主  文
原判決撤銷。
丙○○連續犯詐欺取財罪，處有期徒刑肆月，如易科罰金，以銀
元參佰元即新台幣玖佰元折算壹日，減為有期徒刑貳月，如易科
罰金，以銀元佰元即新台幣玖佰元折算壹日。
    事  實
一、丙○○（原名蔡儒承）原係遊戲橘子數位科技股份有限公司
    （下稱遊戲橘子公司，址設台北縣中和市○○路七三六號十
    二樓）客服人員（現已離職），並無權限可將遊戲人物、裝
    備升等，竟意圖為自己不法之所有，並基於概括犯意，佯向
    遊戲玩家甲○○、乙○○虛稱其可提供夢幻裝備並將人物等
    級提高，惟需給付金錢用以疏通公司內之「劉姓經理」及「
    黃姓韓籍工程師」等詞，使甲○○、乙○○陷於錯誤，誤信
    為真，致甲○○於民國九十四年五月二十一日，在遊戲橘子
    公司上址一樓之花蓮區中小企業銀行自動櫃員機（下稱提款
    機）提領現金新台幣（下同）四萬五千元，在該公司樓梯間
    交付予丙○○，再委託乙○○於同年六月十日自金門寄送金
    門高粱酒一箱予丙○○；乙○○並於同日搭機來台，在上開
    提款機提領三萬三千元後，於遊戲橘子公司樓梯間交付給丙○○。嗣甲○○、乙○○因認裝備並無提升現象，而向丙○○查詢無果，始察覺受騙，並報警處理。
二、案經台北縣政府警察局中和分局報請台灣板橋地方法院檢察
    署檢察官偵查起訴。
    理  由
一、查卷附甲○○所提出之台灣土地銀行金門分行存摺影本、九
    十四年五月二十一日提款紀錄（提款機00000000）
    ，及乙○○之台北北門郵局帳戶存摺影本、九十四年六月十
    日提款紀錄（提款機00000000）等證據，雖均屬被
    告以外之人於審判外所為之書面陳述，然因與本件待證事實
    ，具有關連性，而當事人及辯護人於調查該等證據時，已明
    示同意作為證據，本院審酌各該證據作成時之情況，並無證
    據力明顯過低或證據係違法取得之情形，依刑事訴訟法第一
    百五十九條之五第一項規定，均得為證據。
二、訊據上訴人丙○○並不否認其曾任職於遊戲橘子公司擔任客
    服人員，因處理帳戶被盜用事宜，而認識甲○○、乙○○，
    及曾收受金門高梁酒一箱等情，此部分事實核與證人甲○○
    、乙○○於審判中之證述相符，應堪信實。惟上訴人否認有
    詐欺之犯行，辯稱：高梁酒是謝禮；九十四年五月二十一日
    為星期六例假日，甲○○如何在公司一樓提款機提款交付伊
    金錢？乙○○既於九十四年六月十日自金門寄送高粱酒，曷
    能於同一日在公司一樓提款機提領三萬三千元交付給伊？甲○○、乙○○前後供詞不一，難以採信云云。惟查，上揭事
    實，業據證人甲○○、乙○○於原審及本院結證屬實，而其
    二人確有於前述時、地，分別提領四萬五千元、三萬三千元
    交付予上訴人，亦有上揭台灣土地銀行金門分行存摺影本、
    九十四年五月二十一日提款紀錄，及台北北門郵局帳戶存摺
    影本、九十四年六月十日提款紀錄（以上提款機代號均為0
    0000000）等件可稽。經核該提款機為花蓮區中小企
    業銀行所設置，地址位於台北縣中和市○○路七三六號一樓
    即遊戲橘子公司樓下，為上訴人所不否認。至於九十四年五
    月二十一日雖逢星期六，但遊戲橘子公司客服人員於週六，
    亦應依輪值表上班等情，此據該公司九十七年十月八日函復
    本院綦詳；另乙○○係於九十四年六月十日先自金門寄送高
    粱酒後再搭機來台，並與上訴人在遊戲橘子公司見面，復經
    證人乙○○於本院證實無訛。凡此事證，俱徵證人甲○○、
    乙○○上開證述，並非虛妄。上訴人並無權限可以將網路遊
    戲人物、裝備升等，竟設詞佯稱可以打通公司高層人員，使
    甲○○、乙○○等遊戲玩家交付上揭財物，其有不法所有之
    意圖甚明，所辯各情，均無可採。事證明確，上訴人之犯行
    ，堪以認定。
三、上訴人行為後，刑法已經修正、公布刪除連續犯，並提高法
    定本刑罰金最低數額，自九十五年七月一日起生效施行。經
    綜合比較相關新舊法規定之結果，以修正前之舊法有利於上
    訴人，自應適用行為時法處斷。核上訴人所為，係犯刑法第
    三百三十九條第一項之詐欺取財罪。先後多次犯行，時間緊
    接，所犯構成要件相同，顯係出於概括之犯意而為，應依修
    正前刑法第五十六條連續犯規定以一罪論，並加重其刑。原
    審據以論科，雖非無見。然查，原判決認定上訴人另在台北
    縣新店市大坪林捷運站詐騙甲○○十萬元、乙○○一萬元，
    並據以論科，則有未洽（詳後述）。上訴意旨全盤否認犯罪
    ，固無足取，惟原判決既有上開可議之處，仍屬無可維持，
    應予撤銷改判。爰審酌上訴人之素行、詐得財物之價值，及
    其犯罪之動機、目的、手段暨犯罪後態度等一切情狀，量處
    如主文第二項所示之刑。按上訴人行為時刑法第四十一條第
    一項規定之易科罰金標準以銀元一元以上三元以下折算一日
    ，修正前罰金罰鍰提高標準條例第二條係規定就其原定數額
    提高為一百倍折算一日，即以銀元一百元、二百元、三百元
    折算一日，經折算為新台幣後，應以新台幣三百元、六百元
    、九百元折算為一日。刑法第四十一條第一項於九十四年二
    月二日修正，自九十五年七月一日施行。修正後規定以新台
    幣一千元、二千元或三千元折算一日。經比較此新舊法之結
    果，以行為時刑法易科罰金之規定為有利。並依修正前刑法
    第四十一條第一項諭知易科罰金之折算標準。上訴人犯罪時
    間在九十六年四月二十四日之前，依中華民國九十六年罪犯
    減刑條例第二條第一項第三款規定，合於減刑條件，爰減其
    刑期二分之一，並依修正前刑法第四十一條第一項諭知易科
    罰金之折算標準。
四、公訴意旨另以：丙○○基於詐欺之概括犯意，以前開詐術詐
    騙甲○○，使甲○○連續於九十四年六月三日、同年月十日
    給付不詳金額給丙○○；又於九十五年一月三十日下午某時
    許，在台北縣新店市大坪林捷運站詐騙甲○○、乙○○不詳
    金額之現金等情，因認丙○○此部分亦涉犯詐欺取財罪嫌云
    云。惟查：證人甲○○對於九十四年六月三日、同年月十日
    ，以及其與乙○○在新店市大坪林捷運站，究竟給付上訴人
    多少金額，前後供詞不一，無法為明確之說明；而甲○○雖
    證稱其在遊戲橘子公司付款係在樓下花蓮區中小企業銀行提
    款機提款，然觀諸其提供之存摺紀錄，於九十四年六月三日
    、十日並未有提款紀錄；又其二人對於在新店市大坪林捷運
    站如何付款，亦提不出證據足以證明，已難採信。證人偕麗
    均雖泛詞證稱有看到甲○○、蔡和卿付款云云，但依甲○○
    、乙○○二人對於究竟係於何時在新店市大坪林捷運站付款
    ，前後供述反覆不一，自足以影響證人偕麗均證言之憑信性
    。卷查既別無其他證據足資補強證人甲○○、乙○○、偕麗
    均所為上開陳述之真實性，自不能遽採為上訴人有此部分犯
    行之唯一證據。此外又無其他證據足以證明上訴人有此部分
    犯行，自屬不能證明犯罪。惟因公訴人認與前揭起訴判罪部
    分，有裁判上一罪之關係，爰不另為無罪之諭知。
據上論斷，應依刑事訴訟法三百六十九條第一項前段、第三百六
十四條、第二百九十九條第一項前段，修正前刑法第五十六條、
第三百三十九條第一項、第四十一條第一項、刑法第二條第一項
前段，刑法施行法第一條之一，修正前罰金罰鍰提高標準條例第
二條，中華民國九十六年罪犯減刑條例第二條第一項第三款、第
七條，判決如主文。
本案經檢察官黃柏齡到庭執行職務。
中    華    民    國    97    年    10    月    28    日
                  刑事第十九庭  審判長法  官  黃金富
                                      法  官  魏新國
                                      法  官  吳  燦
以上正本證明與原本無異。
不得上訴。
                                      書記官  陳靜姿
中    華    民    國    97    年    10    月    28    日
附錄：本案論罪科刑法條全文
刑法第339條第1項
意圖為自己或第三人不法之所有，以詐術使人將本人或第三人之
物交付者，處5年以下有期徒刑、拘役或科或併科1千元以下罰金
。


司法院資訊處製作；財團法人民間司法改革基金會備份。
